【裁判字號】    97,訴,1853
【裁判日期】    980410
【裁判案由】    毒品危害防制條例
【裁判全文】
臺灣基隆地方法院刑事判決              97年度訴字第1853號
公  訴  人  臺灣基隆地方法院檢察署檢察官
被      告  乙○○
選任辯護人  趙元昊  律師
上列被告因毒品危害防制條例案件，經檢察官提起公訴（97年度
偵字第3500號、第3671號），本院判決如下：
    主  文
乙○○販賣第一級毒品，累犯，處有期徒刑拾陸年。扣案之販賣
第一級毒品合所得新臺幣仟元（已入贓物庫）及行動電話（含
門碼0000000000 SIM卡）壹支均沒收；扣案之海洛因壹包（驗餘
淨重零點參陸貳玖公克）沒收銷燬之。
    事  實
一、乙○○曾於民國96年間犯竊盜案件，經臺灣新竹地方法院於
    96年10月23日判處有期徒刑3月確定，於97年4月1日入監執
    行，於97年7月1日執畢出監。其竟意圖營利，基於販賣第一
    級毒品海洛因之犯意，於97年8月24日中午12時許起，多次
    以其所有之0000000000號行動電話與丙○○之0000000000
    號行動電話聯絡，丙○○於電話中向乙○○表示要購買第一
    級毒品海洛因新臺幣（下同）3千元，乙○○同意，二人遂
    約定在基隆市文化中心二樓交易。同日下午5時許，丙○○
    搭乘計程車至基隆市文化中心二樓於落地窗旁，將新臺幣（
    下同）3千元（1千元紙鈔3張）交付給乙○○，乙○○於收
    受該3千元後，放進其皮夾內，再自其上衣口袋內取出1個七
    星香菸盒（內裝有第一級毒品海洛因1小包，毛重0.5650公
    克、驗餘淨重0.3629公克）交給丙○○收受，二人完成交易
    後正欲離去時，適為埋伏之基隆市警察局第二分局派出所警
    員林思源、王永勝及巡佐溫永港目睹，乃趨前盤查，當場自
    丙○○手中所握之上開七星香菸盒中扣得第一級毒品海洛因
    1 小包（毛重0.5650公克、驗餘淨重0.3629公克），復於乙
    ○○皮夾中扣得上開販毒所得千元紙鈔3張、行動電話1支（
    號碼為0000000000、含SIM卡），因而查獲上情。
二、案經基隆市警察局第二分局報告臺灣基隆地方法院檢察署檢
    察官偵查起訴。
    理    由
壹、證據能力之認定
一、證人丙○○於警察局所為之陳述，係屬被告之人於審判外之
    言詞陳述，因被告之辯護人不同意作為證據，本院復查無刑
    事訴訟法第159條之1至第159條之5等例外得作為證據之情形
    ，依前揭規定，自不得作為被告乙○○認定本案犯罪事實存
    否之證據，而無證據能力。
二、證人丙○○、溫永港、林思源、王永勝於偵查中向檢察官所
    為之證述，不僅具體明確，並均係在檢察官告以偽證罪之處
    罰規定以後，始具結陳述，此有檢察官訊問筆錄暨證人結文
    在卷可考。是上開陳述內容之任意性，自已足供擔保。此外
    ，本案復未見檢察官在偵查中有何違法取供而不具信用性之
    情事，應認上開陳述「非顯不可信」，依刑事訴訟法第159
    條之1第2項規定，自應例外賦予其證據適格之地位，而認其
    具有證據能力。
三、至本判決所引書證、物證，被告、辯護人於本院審理中，均
    不爭執其證據能力，復未曾於言詞辯論終結前聲明異議，且
    經核並無顯不可信之情況，依刑事訴訟法第159條之4、第
    159條之5第2項，均有證據能力。
貳、實體部分：
一、訊據被告乙○○固不否認於上揭時間以0000000000行動電話
    與證人丙○○之0000000000行動電話聯絡，並約在基隆市文
    化中心2樓見面，然矢口否認有販賣海洛因予丙○○之犯行
    ，辯稱：(一)我沒有販賣給她，扣案的錢是我的，不是她交付
    的錢，我不知道她為何亂說，她有精神疾病，丙○○本身自
    己也有吸毒習慣，她把毒品帶在身上，以備不時之需，這是
    很合理的，她打電話給我的時候，通完電話約5分鐘，我就
    到達約定地點，沒有所說要換地方。(二)97年8月24日當日上
    午10時許，在基隆市○○路附近，警員林思源等人盤查搜身
    後，被告並無持有任何毒品。(三)被告皮夾內5000元中扣得
    3000元，並無丙○○指紋，顯證人丙○○純屬虛構(四)扣得海
    洛因1包（毛重0.5650公克）、針筒2支，係從丙○○查扣，
    並無被告指紋，與被告不相干灼然云云。惟查：
(一)、證人丙○○於檢察官偵查證稱：「我是當天上午以我的手機
    0000000000撥打乙○○之0000000000，但乙○○沒有接，後
    來下午接近4點時，乙○○回我電話，他在電話回我說，『
    你要還我多少？』因為他說被竊聽，所以在電話中不要講太
    明，『你要還我多少』，是指你要購買多少海洛因，我就回
    答『要還3000』，他就說他在文化中心二樓，叫我去找他，
    5點時，我去文化中心二樓找乙○○，在玻璃窗那裡，乙○
    ○帶她小女兒從3樓下來，跟我聊之前被抓經過，後來就把
    七星的香煙盒拿給我，他是將海洛因放在香煙盒內，然後警
    察就過來，在我拿香煙盒給他之前，我就將錢給他了，這整
    個過程，警察都有看到」等語。其本院審理時亦證稱：「那
    天10點還是10點多，我剛好到長庚醫院拿藥，下午就打電話
    找乙○○」、「因為和乙○○約好在文化中心，要交易東西
    。（問：為什麼去要準備兩個針筒？）」、「海洛因（問：
    交易什麼東西？）」、「當天去文化中心帶了3200元，計程
    車錢就我上去和他約，約好要拿東西，三千塊拿給他（被告
    ），還有200多元要付，要付計程車錢時候，剛好兩支針筒
    被警察看到」、「我從來沒有和他借過錢（問：之前有沒有
    跟被告借過錢？）」、「他手上剛好交給我的時候，有看到
    七星香煙盒」等語。依證人丙○○所述，被告乙○○於上
    揭時、地如何多次以行動電話與其之行動電話通話，被告以
    暗語問，其再以暗語回答，在文化中心二樓，被告確有交付
    七星香煙盒，其先交付3000元給被告，購買海洛因之事實，
    核與調閱之上開0000000000號、0000000000號行動電話通聯
    紀錄所顯示之時間及基地台位置均相吻合，證人丙○○之證
    述內容在時空上既相符合，堪認屬實。
(二)、證人丙○○固有至基隆長庚醫院精神科門診，依基隆長庚醫
    院提供之丙○○之病歷資料，依其門診紀錄單所載，丙○○
    比較須要強化自我認同，並學習拒絕的能力，尋找精神寄託
    等，又依長庚醫院所開之藥，其適用症係帕金氏症候群、運
    動失調、憂鬱症及失眠等，此有證人丙○○於查獲當天至基
    隆長庚醫院所領之藥包照片附卷可參，而證人於應訊時陳述
    清晰、反應正常、且與被告並無糾紛，被告空言泛指證人有
    此等症狀，係虛構事實、故意陷害被告，顯屬無端之臆測，
    無足採信。
(三)、證人林思源於檢察官查時證稱：「扣案的新台幣1000元鈔票
    三張，在乙○○的皮夾內扣到的，查到時由王永勝帶回所裡
    ，最早抓到七星香煙盒，我有打開裡面看，裡面一小包海洛
    因，就交給王永勝，沒有用證物袋包裝好，就拿給王永勝帶
    回所裡，帶回所裡我拍完照，就放在公用辦公桌上」等語。
    其於本院審理時證稱：「有看到乙○○交付毒品給丙○○，
    乙○○將七星煙盒交給丙○○，在基隆文化中心沒有看到丙
    ○○交錢給被告，丙○○有表示錢已經交給被告」等語。又
    證人溫永港於檢察官查時證稱：「我當時剛好在一、二樓樓
    梯間，所以我沒看到交易過程，是我們同仁林思源及王永勝
    有看到，所以上前盤查，我也跟著上去，我上去時有看到該
    只七星煙盒，七星煙盒裡面有一小包海洛因，已經拿出來」
    等語。其於本院審理時證稱：「我沒有看到乙○○交付毒品
    丙○○，我上去時，已經查獲他們」等語。證人王永勝於檢
    察官偵查時證稱：「我在場親眼看到，丙○○及乙○○是坐
    在文化中心二樓落地窗，看到乙○○交付乙只七星煙盒給丙
    ○○，帶回去時由我把該只七星煙盒及香煙盒內的海洛因及
    注射針筒二支帶回所內」等語。其於本院審理時證稱：「我
    看到被告拿七星煙盒給丙○○，沒有看到丙○○拿錢的動作
    ，我們當場請被告把皮包內的3000元拿出來，因為丙○○當
    場就直接指證，並供述她的毒品是向被告購買，錢還在被告
    裡面，並說金額為3000元」等語。是以上述證人所述，雖沒
    看到證人丙○○將錢交付給被告，但證人林思源、王永勝均
    證實確有看到被告交付毒品海洛因給丙○○，至於沒有看到
    丙○○交付錢給被告，證人丙○○前已證稱，係先交付錢給
    被告。又依現場監視器翻拍照片以觀，被告與證人丙○○偕
    同走向看板（第四陳列室右前方時，警員係跟隨在證人丙○
    ○後面，並在落地窗交易時，警方均尾隨在丙○○後面，所
    以沒有看到證人丙○○交付錢給被告之動作，並無違背常理
    之處。此有偵查卷附之監視錄影光碟1片及翻拍照片7張、本
    院於98年3月2日當庭勘驗筆錄及檢察官於97年10月16日勘驗
    筆錄在卷可參。而從上開錄影畫面已足徵被告與證人丙○○
    確有於上開時、地見面，且證人丙○○於偵查及本院審理時
    已指證有先交付3千元給被告，被告再將上開毒品交付之事
    實。
(四)、被告於警詢供稱，回電給丙○○，內容係丙○○說要跟伊借
    錢，然證人丙○○於本院審理時證稱，從來沒有向被告借過
    錢。且證人丙○○於被查獲後尚有至其搭乘之計程車處，打
    開隨身攜帶之皮包付車資之事實，並據在旁監控之證人林思
    源及王永勝等人於偵查中證述無訛，更無被告所辯稱之向被
    告借錢付車資之舉，被告所辯顯係畏罪搪責之詞，自難採信
    。
(五)、又證人丙○○於警詢證稱，最後一次，伊係在97年8月24日
    下午3時許，在基隆長庚醫院廁所內施打。其於檢察偵查時
    證稱，伊最一次施用毒品，是在98年8月23日下午2、3時，
    在「春菊咖啡廳」，應該是警察誤會伊的意思等語。然無論
    係在97年8月24日下午3時或是在98年8月23日下午2、3時許
    施用，證人丙○○於本院審理時證稱，伊一天用1次至2次海
    洛因，2次之間隔約7、8個鐘頭，辯護人推定證人丙○○係
    在97年8月24日下午3時施用，因而認定證人丙○○所述，當
    日早上10時開始急於找乙○○，且一再聯絡顯然不是為了找
    毒品施用，如此一來和警方勾串之事實豈不穿幫之風險，是
    以丙○○發現此一破綻，故堅稱伊係在23日施用，目的在入
    被告乙○○於罪。然查：無論係在97年8月24日下午3時或是
    在98年8月23日下午2、3時許施用海洛因，並無法保證其於
    24 日下午3時施用完，毒癮須有規則俟至7、8時後再發作，
    因而遽此推論證人丙○○之證述，係故入人於罪，稍嫌無據
    。
(六)、辯護人於98年3月30日所提出之辯護意旨狀所載質疑：(1)3位
    員警與在「春菊咖啡廳」特種營業上班之證人丙○○係熟識
    。(2)員警溫永港、林思源、王永勝當日早上9時根本沒有查
    緝毒品之勤務，卻前往基隆市○○路廟口的路口查緝，係專
    程越區等候被告。(3)溫永港等人所稱情資，係來自丙○○，
    丙○○躲在對街指認乙○○，而由溫永港等人加以搜查，以
    圖入乙○○於罪。(4)．．．，等等上開指責，並無確切證據
    足認員警為求績效所做假案。固然本案承辦員警，查獲放置
    海洛因之七星香煙盒，於照相後未妥適保管而不知去向？顯
    係辦案之瑕疵，然無法遽此推論員警有故入人於罪之行為；
    至於警方越區辦案係常有之事，亦無法因證人丙○○係員警
    轄區特種營業場所上班之女子，員警均能認識；扣案之現鈔
    3000元，員警未經採指紋送驗，而直接入贓物庫，係依據警
    方作業程序之規定，除非特別聲明不入庫，否則入庫並無違
    反作業程序之規定，本案或許是員警辦案疏忽未考慮積極作
    為送驗標的之原因。至於一案2次移送，經查係本案之97年
    度偵字第3500號、第3671號兩偵查卷，係分別以販賣第一級
    毒品海洛因、持有第一級毒品海洛因移送，亦無違反常理之
    處。是以上辯護人所陳述之林林總總，並無積極證據足以認
    定員警係為求績效所做假案，是以辯護人主張，尚難以採信
    。
(七)、此外，並有被告與證人丙○○查獲前通話之手機照片6張（
    見97年度偵字第3500號卷宗第31、32頁）、基隆市警察局第
    二分局毒品初步鑑驗報告單、交通部民用航空局航空醫務中
    心97年9月9日航藥鑑字第0974558號毒品鑑定書（見97年度
    偵字第3500號卷宗第104頁）及扣案物照片10張等在卷可憑
    ；復有被告收受證人丙○○購買毒品之現金新臺幣1千元紙
    鈔3張（編號：AQ949150VC、FN191622YC、HQ774722VC，紙
    鈔拍照附卷後入庫）、海洛因1小包毛重0.5650公克（另案
    扣在97年度偵字第3670案件）及查獲證人丙○○所有未開封
    之注射針筒2支等扣案足資佐證。綜上事證，被告前揭否認
    販賣海洛因之犯行，核屬臨訟飾卸之詞，難以憑採，其上
    開販賣第一級毒品海洛因之犯罪事實，事證明確，應依法論
    科。
二、按海洛因為毒品危害防制條例第2條第2項第1款所規定之第
    一級毒品。是核被告所為，係犯毒品危害防制條例第4條第1
    項之販賣第一級毒品罪。被告持有第一級毒品海洛因之低度
    行為，應為高度之販賣第一級毒品所吸收，不另論罪。查被
    告有如事實所載前案經執行完畢之紀錄，有臺灣高等法院被
    告前案紀錄表可按，其於前案執行完畢後5年內，故意再犯
    本件有期徒刑以上之罪，為累犯，然販賣第一級毒品之罪，
    其法定本刑為死刑、無期徒刑部分，依刑法第64條、第65條
    之規定，不得加重。又被告前揭非法販賣海洛因僅為1小包
    （毛重0.565公克），金額為3,000元，是以被告之手段、情
    節尚非集團性之情形，惡性並非重大不赦，若以毒品危害防
    制條例第4條第1項所規定之法定本刑而科處最輕本刑無期徒
    刑，實屬情輕法重，在客觀上尚足以引起一般之同情，有堪
    資憫恕之處，本院認依被告之情狀，此部分所犯處以有期徒
    刑即足以懲儆，並可達防衛社會之目的者，故被告所犯販賣
    第一級毒品之罪，爰依刑法第59條之規定酌量減輕其刑，並
    依法先加重後減輕之。爰審酌毒品戕害身心，此為眾所皆知
    之事，被告販賣海洛因予他人牟利，危害社會治安，且犯罪
    後矢口否認犯罪，態度不佳，參酌被告販售毒品1包僅3,000
    元、數量亦非鉅等一切情狀，量處如主文所示之刑，以示懲
    儆。又扣案之行動電話（號碼為0000000000、含SIM卡）1
    支，係被告所有，且為供犯本件聯絡販賣毒品犯罪所用之物
    ，應依毒品危害防制條例第19條第1項規定，併予宣告沒收
    。另販賣毒品罪所得之價款3,000元，自屬被告所有，應依
    同條例第19條第1項規定，宣告沒收。至於扣案之海洛因1包
    （驗餘淨重0.3629公克），爰依毒品危害防制條例第18條第
    1 項規定沒收銷燬之。
三、至於辦案員警對於證物之保管及採證過程有無疏忽之處，爰
    另函請警政署之督察科調查懲處，以正機關形象。
四、據上論斷，應依刑事訴訟法第299條第1項前段，毒品危害防
    制條例第4條第1項、第18條第1項、第19條第1項，刑法第11
    條前段、第47條第1項、第59條，判決如主文。
本案經檢察官甲○○到庭執行職務。
中    華    民    國    98    年    4    月    10    日
                  刑事第二庭審判長法    官  陳志祥
                                  法    官  邰婉玲
                                  法    官  陳伯厚
以上正本證明與原本無異。
如不服本判決應於收受送達後10日內向本院提出上訴書狀，並應
敘述具體理由；其未敘述上訴理由者，應於上訴期間屆滿後20日
內向本院補提理由書 (均須按他造當事人之人數附繕本)「切勿
逕送上級法院」。
中    華    民    國    98    年    4     月    13    日
                            書記官  王惠萍
附錄論罪法條：
毒品危害防制條例第4條第1項
製造、運輸、販賣第一級毒品者，處死刑或無期徒刑；處無期徒
刑者，得併科新臺幣 1 千萬元以下罰金。


司法院資訊處製作；財團法人民間司法改革基金會備份。
